【裁判字號】    97,易,2239
【裁判日期】    970922
【裁判案由】    業務侵占
【裁判全文】
臺灣臺北地方法院刑事判決            97年度易字第2239號
公  訴  人  臺灣臺北地方法院檢察署檢察官
被      告  甲○○
上列被告因業務侵占案件，經檢察官提起公訴（97年度調偵字第
418號），因被告於準備程序時就被訴事實為有罪陳述，本院裁
定依簡式審判程序進行，判決如下：
    主  文
甲○○連續意圖為自己不法之所有，而侵占對於業務上所持有之
物，處有期徒刑捌月，減為有期徒刑肆月，如易科罰金以銀元參
佰元即新台幣玖佰元折算壹日。
    犯罪事實及理由
一、本件犯罪事實及證據引用檢察官起訴書所載（如附件）。
二、新舊法之比較：
  (一)按被告行為後，刑法已於94年2月2日修正公布，於95年7 月
    1日施行。依修正後刑法第2條第1項規定：「行為後法律有
    變更者，適用行為時之法律，但行為後之法律有利於行為人
    者，適用最有利於行為人之法律」，而刑法修正後已刪除連
    續數行為而犯同一罪名者，以一罪論之連續犯規定。若依修
    正後之新法，其於數犯罪行為之情形，即應依刑法第51條之
    規定予以分論併罰。經比較新、舊法之結果，應以被告行為
    時之舊法較有利於被告。
  (二)另刑法施行法亦於95年6月14日增訂該法第1條之1規定，並
    自95年7月1日施行。其中修正後刑法第2條之規定，乃係關
    於新舊法比較適用之準據法，其本身無關行為可罰性要件之
    變更，故於95年7月1日刑法修正施行後，如有涉及比較新舊
    法之問題，即應逕依修正後刑法第2條第1項規定，為「從舊
    從輕」之比較（最高法院95年度第8次刑事庭會議決議意旨
    參照）。刑法第336條第2項之業務侵占罪雖未修正，然於上
    開刑法及其施行法修正施行前，依罰金罰鍰提高標準條例第
    1條前段規定，刑法業務侵占罪所定罰金刑部分之法定刑度
    「得併科3千元以下」，即新臺幣9萬元以下，最低刑度則依
    修正前刑法第33條第5款規定，應為銀元1元即新臺幣3元以
    上。嗣因刑法施行法第1之1條已增訂：「中華民國94年1月7
    日刑法修正施行後，刑法分則所定罰金之貨幣單位為新臺幣
    ；94年1月7日刑法修正時，刑法分則編未修正之條文定有罰
    金者，自94年1月7日刑法修正施行後，就其所定數額提高為
    30 倍，但72年6月26日至94年1月7日新增或修正之條文，就
    其所定數額提高為3倍」，而此規定因屬前揭罰金罰鍰提高
    標準條例第1條但書所稱「法律已依一定比率規定罰金或罰
    鍰之數額或倍數」之情形，自應優先適用；又修正後刑法第
    33 條第5款亦已將罰金刑調整為新臺幣1千元以上，以百元
    計算，故依前述標準換算，刑法第336條第2項之罰金刑法定
    刑度已變更為「新臺幣9萬元以下、1千元以上」，是比較修
    正前後刑度結果，修正後之規定對被告並非較為有利。
  (三)綜合上述，本件經綜合比較，均以舊法有利於被告，本於法
    律之適用不得割裂，須一體適用之原則，本件被告之行為既
    係在刑法修正實施前所為，且以舊法有利於被告，即應適用
    修正前之刑法予以論罪科刑。
三、核被告所為，係犯刑法第336條第2項業務侵占罪。被告於95
    年2月間、同年3月間先後各為1次業務侵占犯行，經核時間
    緊接，所犯均係構成要件相同之罪名，顯係基於概括犯意反
    覆為之，為連續犯，爰依修正前刑法第56條規定，以1罪論
    ，並加重其刑。又按「中華民國96年罪犯減刑條例」業經總
    統於96年7月4日公布，同年7月16日施行。本件被告實行本
    件犯罪之時間係在96年4月24日以前，且其所犯罪名與宣告
    刑，經核均符合「中華民國96年罪犯減刑條例」第2條第3款
    規定，本件即應依同條例第7條、第9條減輕其刑，並於判決
    主文同時諭知其宣告刑及減得之刑。爰審酌被告前於88年12
    月11日起迄93年8月24日止，亦因有業務侵占犯行，而遭臺
    灣士林地方法院於97年4月17日判處有期徒刑8月，減為有期
    徒刑4月，緩刑2年確定，有臺灣高等法院被告前案紀錄表1
    紙附卷可按。本案被告之行為雖係在該件判決確定前所為，
    因此未構成累犯，然足徵被告之素行不佳，惟念其於本件偵
    查迄本院審理中均坦認犯罪，且已與被害人先鋒保全股份有
    限公司達成調解，賠償被害人之損失，堪認其犯罪後態度
    尚佳，有悛悔之意等一切情狀，量處如主文所示之刑，並依
    法減輕之，以示懲儆。末按被告行為後，刑法第41條亦併予
    修正公布，並於95年7月1日起施行，其中第1項前段修正為
    「犯最重本刑為5年以下有期徒刑以下之刑之罪，而受6個月
    以下有期徒刑或拘役之宣告者，得以新臺幣1千元、2千元或
    3千元折算1日，易科罰金」，然被告行為時即修正前同條第
    一項前段：「犯最重本刑為5年以下有期徒刑以下之刑之罪
    ，而受6個月以下有期徒刑或拘役之宣告，因身體、教育、
    職業、家庭之關係或其他正當事由，執行顯有困難者，得以
    1元以上3元以下折算1日，易科罰金」，暨修正前罰金罰鍰
    提高標準條例第2條：「依刑法第41條易科罰金者，均就其
    原定數額提高為1百倍折算1日；法律所定罰金數額未依本條
    例提高倍數，或其處罰法條無罰金刑之規定者，亦同」，則
    易科罰金之折算標準為「以銀元1百元（即新臺幣3百元）以
    上銀元3百元（即新臺幣9百元）以下折算一日」。比較新、
    舊法結果，仍以行為時即修正前之法律較有利於被告，爰併
    依刑法第2條第1項前段，適用行為時即修正前刑法第41條第
    1項前段之規定，諭知易科罰金之折算標準。又被告雖有悛
    悔之意，惟在本件判決前5年內既已受有期徒刑以上刑之宣
    告，故依法不得再宣告緩刑，併此指明。
四、應適用之法條：
  (一)刑事訴訟法第273 條之1 第1 項，第299 條第1 項前段、第
    310 條之2、第454 條第1項、第2項。
  (二)刑法第2條第1項前段、第336條第2項，修正前刑法第56條、
    第41條第1項前段。
  (三)中華民國96年罪犯減刑條例第2條第3款、第7條、第9條。
  (四)修正前罰金罰鍰提高標準條例第2條。
  (五)現行法規所定貨幣單位折算新臺幣條例第2條。
五、本判決係依刑事訴訟法第310條之2、第454條第1項製作，依
    法僅記載當事人欄、主文、犯罪事實、證據名稱以及應適用
    之法條。其中犯罪事實及證據部分，準用同法第454 條第2
    項規定，逕引用起訴書所載。
六、如不服本件判決，得自收受送達之日起10日內，向本院提起
    上訴。
本案經檢察官林禎瑩到庭執行職務。
中    華    民    國    97    年    9     月    22    日
                       刑事第十二庭  法  官  楊台清
上正本證明與原本無異。
                                     書記官  陳麗津
中    華    民    國    97    年    9     月    25    日
附錄論罪科刑法條全文：
中華民國刑法第336條
（公務公益侵占罪、業務侵占罪）
對於公務上或因公益所持有之物，犯前條第 1 項之罪者，處 1
年以上 7 年以下有期徒刑，得併科 5 千元以下罰金。
對於業務上所持有之物，犯前條第 1 項之罪者，處 6 月以上
5 年以下有期徒刑，得併科 3 千元以下罰金。
前二項之未遂犯罰之。


司法院資訊處製作；財團法人民間司法改革基金會備份。
